【裁判字號】    97,審訴,5312
【裁判日期】    971229
【裁判案由】    偽造文書等
【裁判全文】
臺灣高雄地方法院刑事判決            97年度審訴字第5312號
公  訴  人  臺灣高雄地方法院檢察署檢察官
被      告  甲○○
                    （現於台灣高雄監獄）
上列被告因偽造文書等案件，經檢察官提起公訴（96年度偵字第
21032 號、第27570 號、第30059 號、第30379 號、第32634 號
），被告於本院準備程序進行中，就被訴犯罪事實為有罪之陳述
，經本院告知簡式審判程序意旨，並聽取公訴人及被告之意見後
，本院合議庭裁定由受命法官獨任依簡式審判程序審理，判決如
下：
    主  文
甲○○犯竊盜罪，肆罪，均累犯，各處有期徒刑肆月。又犯行使
偽造私文書罪，陸罪，均累犯，各處有期徒刑肆月；偽造之「蔡
采軒」署名伍枚、「謝宏福」署名肆枚、「柳家文」署名參枚，
均沒收之。又犯詐欺取財罪，累犯，處有期徒刑肆月。應執行有
期徒刑貳年捌月，並應於刑之執行前令入勞動處所強制工作參年
；偽造之「蔡采軒」署名伍枚、「謝宏福」署名肆枚、「柳家文
」署名參枚，均沒收之。
    事實及理由
一、本件犯罪事實及證據部分，除證據欄增列：被告甲○○於本
    院審理時之自白外，餘均引用檢察官起訴書之記載（詳如附
    件）。
二、本件被告所犯為死刑、無期徒刑或最輕本刑為3 年以上有期
    徒刑以外之罪，其於準備程序中就被訴事實為有罪之陳述，
    經法官告知簡式審判程序之旨，並聽取公訴人及被告之意見
    後，依刑事訴訟法第273 條之1 第1 項規定，裁定由受命法
    官獨任進行簡式審判程序，合先敘明。
三、按持信用卡刷卡消費時，在簽帳單上署名，除表示已收受特
    約商店所交付之交易標的物外，並為確認該筆消費之憑證，
    亦即，簽帳單性質上除與收據相同外，復為信用卡發卡公司
    執向簽帳人收款之憑證，而為特定法律上權利義務關係之表
    彰，自應屬刑法第210 條之私文書，合先敘明。核被告就
    犯罪事實二(一)(二)(三)部分，均係犯刑法第320 條第1 項之竊盜
    既遂罪，關於起訴書附表二所示10次刷卡消費所為，分別係
    犯刑法第216 條、第210 條之行使偽造私文書罪、刑法第33
    9 條第1 項之詐欺取財罪、刑法第339 條第2 項之詐欺得利
    罪。起訴書附表二編號5 部分，被告係盜刷謝宏福信用卡以
    支付其在KTV 店消費之金額，應係犯刑法第339 條第2 項之
    詐欺得利罪，至公訴人認為被告此部分所為，係犯刑法第33
    9 條第1 項之詐欺取財罪，容有未恰，惟起訴之基本社會事
    實既屬同一，本院自應加以審理，爰變更起訴法條。被告在
    刷卡簽帳單上偽造「蔡采軒」、「劉宏福」、「柳家文」署
    名之行為，係屬偽造私文書之部分行為，而其偽造後持以行
    使，偽造之低度行為亦為行使之高度行為所吸收，均不另論
    罪。被告分別行使偽造之蔡采軒、柳家文之全國電子會員申
    請書各1 份，係為取信於特約商店，用以盜刷信用卡，且與
    起訴書附表二編號4 、9 之行為在同一時間、地點，應與起
    訴書附表二編號4 、9 之行為分別論以接續犯之一罪。被告
    基於同一不法所有之意圖，持竊得之被害人等之信用卡而刷
    卡消費之（法律上）行為，同時觸犯行使偽造私文書及詐欺
    取財、詐欺得利罪名，為想像競合犯，各應從一重依行使偽
    造私文書罪論處。被告於起訴書附表二編號1 至3 、編號6
    至8 之行使偽造私文書犯行，係在同一地點、密切接近之時
    間內，利用同一機會，基於同一犯意，侵害同一法益，應分
    別論以接續犯之一罪。被告就犯罪事實二(四)部分，則分別
    係犯刑法第339 條第1項 之詐欺取財罪、同法第320 條第1
    項之竊盜既遂罪。被告所犯上開竊盜罪四罪、行使偽造私文
    書罪六罪、詐欺取財罪一罪，犯罪時間、地點不同，犯意迥
    然有別，行為互殊，應予分論併罰。末被告有如附件所示之
    徒刑宣告及執行完畢等情，有臺灣高等法院被告前案紀錄表
    1 份在卷可憑，其於該徒刑執行完畢後，5 年以內故意再犯
    本案有期徒刑以上之各罪，均應論以累犯，並加重其刑。
四、本院審酌被告因正值青壯，竟不思以正當方式賺取所需，為
    貪圖不法所有，屢次竊盜他人財物、詐欺取財及盜刷他人信
    用卡消費之，行為甚有不當，素行非佳，業如前述，迄今均
    未賠償各被害人等，被害人四人之受損情節，惟念及被告犯
    後坦承犯行，態度良好，手段尚屬平和，暨其犯罪動機、目
    的、生活狀況等一切情狀，爰分別量處如主文所示之刑，並
    定其應執行之刑。至檢察官雖具體求刑，認應量處被告有期
    徒刑4 年6 月，然本院審酌上情，認被告以量處如主文所示
    之刑為適當，檢察官求處之刑尚嫌過重，併此敘明。
五、按「十八歲以上之竊盜犯、贓物犯，有犯罪之習慣者，得於
    刑之執行前，令入勞動場所強制工作。」竊盜犯贓物犯保安
    處分條例第3 條定有明文。再按強制工作之立法目的，乃旨
    在對嚴重性職業犯罪及欠缺正確工作觀念或無正常工作因而
    犯罪者，強制其從事勞動，並學習一技之長及正確之謀生觀
    念，祈使其日後重返社會時得以適應。查被告95年間起，即
    曾有多次竊盜前科，甫於96年5 月10日執行完畢，遂於96年
    6 月起即多次再犯竊盜、詐欺等罪而經判刑確定，且又為本
    件犯行，且所竊物品價值非輕，顯見其確有竊盜之犯罪習慣
    ，僅藉刑之執行尚不足以根絕其惡性，爰依竊盜犯贓物犯保
    安處分條例第3 條第1 項第2 款之規定，諭知於刑之執行前
    ，令入勞動場所強制工作三年，以資矯治。被告本件犯行所
    定應執行刑為2 年8 月，其竊盜部分之應執行刑業達一年以
    上，依同條例第2 條第4 項之規定，即得宣告強制工作，附
    此敘明。
六、按行為人用以詐欺取財之偽造書類，既已交付予被害人收受
    ，則該物非屬行為人所有，除偽造書類上偽造之印文、署押
    ，應依刑法第219 條予以沒收外，依同法第38條第3 項之規
    定，即不得再對各該書類諭知沒收（最高法院著有43年臺上
    字第747 號判例意旨參照）。查被告於簽帳單商店存根聯上
    所偽造之「蔡采軒」署名4 枚、「謝宏福」署名4 枚、「柳
    家文」署名2 枚，以及被告於全國電子會員申請書上分別偽
    造之「蔡采軒」、「柳家文（被告誤寫為柯家文）」署名各
    1 枚，不問屬於犯人與否，均應依刑法第219 條之規定，各
    於關聯之罪項下，予以沒收。至各該簽帳單商店存根聯，被
    告已分別交付予信用卡特約商店服務人員收執，而非被告所
    有；被告偽造之全國電子會員申請書2 份，亦業已分別交付
    全國電子公司收執，而非被告所有；另各該簽帳單顧客存根
    聯，並未扣案無證據證明現尚存在，本院均無由（毋庸）為
    沒收之諭知，附此敘明。
據上論結，應依刑事訴訟法第273 條之1 第1 項、第299 條第1
項前段、第300 條、第310 條之2 、第454 條第2項，刑法第216
條、第210 條、第320 條第1 項、第339 條第1 項、第2 項、第
55 條 、第47條第1 項、第219 條、第51條第5 款、第9 款，刑
法施行法第1 條之1 ，竊盜犯贓物犯保安處分條例第3 條、第4
條、第5 條第1 項前段，判決如主文。
本案經檢察官吳正中到庭執行職務。
中    華    民    國    97    年    12    月    29    日
                  刑事第七庭  法  官  吳金芳
以上正本證明與原本無異。
如不服本判決，應於收受本判決後10日內向本院提出上訴書狀，
其未具體敘述理由者，應於上訴期間屆滿後20日內，向本院補提
上訴理由書狀（須按他造當事人之人數附繕本，勿逕送上級法院
）。
中    華    民    國    97    年    12    月    29    日
                              書記官  許珈綺
附錄本判決論罪科刑法條：
中華民國刑法第320條
（普通竊盜罪、竊佔罪）
意圖為自己或第三人不法之所有，而竊取他人之動產者，為竊盜
罪，處5 年以下有期徒刑、拘役或5 百元以下罰金。
意圖為自己或第三人不法之利益，而竊佔他人之不動產者，依前
項之規定處斷。
前二項之未遂犯罰之。
中華民國刑法第216條
（行使偽造變造或登載不實之文書罪）
行使第210 條至第215 條之文書者，依偽造、變造文書或登載不
實事項或使登載不實事項之規定處斷。
中華民國刑法第210條
（偽造變造私文書罪）
偽造、變造私文書，足以生損害於公眾或他人者，處 5 年以下有
期徒刑。
中華民國刑法第339條
（普通詐欺罪）
意圖為自己或第三人不法之所有，以詐術使人將本人或第三人之
物交付者，處5 年以下有期徒刑、拘役或科或併科1 千元以下罰
金。
以前項方法得財產上不法之利益或使第三人得之者，亦同。
前二項之未遂犯罰之。
附件：（11頁）


司法院資訊處製作；財團法人民間司法改革基金會備份。
